臺灣桃園地方法院民事裁定　　　　　　100年度監宣字第191號
聲　請　人　邱仙雲
相　對　人　邱光華
關　係　人（即選定監護人）
　　　　　　邱仙雲
關　係　人（即指定會同開具財產清冊之人）
　　　　　　余瑛珠
上列聲請人對於相對人聲請監護宣告事件，本院裁定如下：
    主  文
宣告邱光華（男；民國○○年○ 月○○日生；國民身分證統一編號：
Ｚ000000000號）為受監護宣告人。
選定邱仙雲（男；民國○○年○○月○○日生；國民身分證統一編號：
Ｚ000000000號）為受監護宣告人邱光華之監護人。
指定余瑛珠（女；民國○○年○ 月○○日生；國民身分證統一編號：
Ｚ000000000號）為會同開具財產清冊之人。
聲請程序費用由受監護宣告人邱光華負擔。
    理  由
一、本件聲請意旨略以：聲請人為相對人邱光華之父，相對人於
    民國100 年3 月5 日突然呼吸困難，送醫後經診斷為肺積水
    ，幾經診治仍未見起色，近日甚且已因精神障礙或其他心智
    缺陷，致不能為意思表示或受意思表示，或不能辨識其意思
    表示之效果，爰依民法第14條第1 項、民事訴訟法第597 條
    第1 項規定，聲請鈞院准予對相對人為監護宣告。並依民法
    第1111條規定指定聲請人為相對人之監護人暨指定余瑛珠為
    會同開具財產清冊之人，並提出戶籍謄本、診斷證明書、中
    華民國身心障礙手冊影本等為證。
二、按「對於因精神障礙或其他心智缺陷，致不能為意思表示或
    受意思表示，或不能辨識其意思表示之效果者，法院得因本
    人、配偶、四親等內之親屬、最近一年有同居事實之其他親
    屬、檢察官、主管機關或社會福利機構之聲請，為監護之宣
    告」，民法第14條第1 項定有明文。
三、本件經本院於鑑定人壢新醫院所屬精神鑑定醫師胡培基前訊
    問相對人結果，相對人會向發聲處注視，問其姓名，嘴唇有
    在動，但發不出聲音，經勘驗相對人手腳均萎縮，躺臥在床
    ，氣切，有插鼻胃管，頭可向左右轉；另經訊問鑑定人所屬
    精神鑑定醫師胡培基先生稱「相對人，其餘另函鑑定報告」
    等語（參見本院民國100 年11月3 日訊問筆錄）。而依鑑定
    人壢新醫院就相對人之精神狀態所為之鑑定結果略稱：邱員
    應為一缺氧性腦病變引發極重度智能障礙之個案，為一心肌
    擴張性病變合併心臟衰竭之患者，於民國100 年4 月2 日因
    呼吸不順、昏迷而緊急至敏盛醫院急診住院，到院前已心跳
    停止而實施心肺復甦術後恢復心跳，臆斷為心跳停止急救術
    後引發缺氧性腦病變，待穩定後在該醫院大園分院附設之護
    理之家療養，經七個月保守治療，仍呈現呆僵狀態，無法言
    語，呼吸則依賴呼吸器，無法用任何方式表達自己之需求。
    綜合評估，邱員目前精神狀態已達因精神障礙致完全不能為
    意思表示、受意思表示或辨識意思表示之效果等語，有該院
    民國100 年12月14日壢新醫字第2011120054號函暨所附精神
    鑑定報告書在卷可參。本院審酌於現場訊問時相對人之精神
    、心智反應等狀況並參酌鑑定人之上揭意見，認相對人目前
    之精神障礙與心智缺陷之程度，已無為意思表示或受意思表
    示或辨識意思表示之效果的能力，而符合受監護宣告之要件
    ，爰依法宣告邱光華為應受監護宣告之人。
四、次按「受監護宣告之人應置監護人」、「法院為監護之宣告
    時，應依職權就配偶、四親等內之親屬、最近一年有同居事
    實之其他親屬、主管機關、社會福利機構或其他適當之人選
    定一人或數人為監護人，並同時指定會同開具財產清冊之人
    。法院為前項選定及指定前，得命主管機關或社會福利機構
    進行訪視，提出調查報告及建議。監護之聲請人或利害關係
    人亦得提出相關資料或證據，供法院斟酌」、「法院選定監
    護人時，應依受監護宣告之人之最佳利益，優先考量受監護
    宣告之人之意見，審酌一切情狀，並注意下列事項：一、受
    監護宣告之人之身心狀態與生活及財產狀況。二、受監護宣
    告之人與其配偶、子女或其他共同生活之人間之情感狀況。
    三、監護人之職業、經歷、意見及其與受監護宣告之人之利
    害關係。四、法人為監護人時，其事業之種類與內容，法人
    及其代表人與受監護宣告之人之利害關係」，民法第1110條
    、第1111條、第1111條之1 分別定有明文。
五、本件經本院函請桃園縣政府委託之桃園縣社會工作師公會派
    員進行訪視後，據其提出之評估建議略稱：聲請人以及關係
    人余瑛珠為相對人之父母，二人為相對人一切生活照顧及事
    務處理者，並負擔照顧費用，依相對人受照顧情形以及聲請
    邱仙雲人、關係人余瑛珠之情況、意願等觀之，其二人均無
    任何不適任擔任監護人或會同開具財產清冊之人的原因，建
    議法院本於相對人最佳利益考量為綜合之裁量等語，有該公
    會民國100 年9 月30日桃姚字第100328號函暨所附監護宣告
    訪視報告附卷可參。
六、綜上所述，聲請人邱仙雲為受監護宣告人之父，於相對人出
    事後亦由其照顧並處理相關事宜，且有意願擔任監護人，又
    無不適或不宜擔任監護人的積、消極原因，如由其父邱仙雲
    擔任受監護宣告人之監護人，應能符合受監護宣告人之最佳
    利益，爰依法選定邱仙雲為受監護宣告人邱光華之監護人；
    又關係人余瑛珠為受監護宣告人之母，前均與受監護宣告人
    同住，應熟知受監護宣告人之財產狀況，如由其來擔任會同
    開具財產清冊之人應屬適當，併依前揭規定指定余瑛珠為會
    同開具財產清冊之人。
七、依民事訴訟法第604 條第1 項、第608 條第1 項，裁定如主
    文。
中    華    民    國   100    年    12    月    26    日
                        家事法庭法  官  鄭新後
上列正本證明與原本無異。
本裁定就對相對人之監護宣告部分不得抗告；另就其餘有關選定
監護人及指定會同開具財產清冊之人部分如有不服，應於本裁定
送達後10日內向本院提出抗告狀。
中    華    民    國   100    年    12    月    26    日
                                書記官  許家齡